【裁判字號】    99,訴,3578
【裁判日期】    991231
【裁判案由】    毒品危害防制條例
【裁判全文】
臺灣板橋地方法院刑事判決              99年度訴字第3578號
公  訴  人  臺灣板橋地方法院檢察署檢察官
被      告  張茗智
上列被告因違反毒品危害防制條例案件，經檢察官提起公訴（九
十九年度毒偵字第七九九六號），本院合議庭裁定由受命法官獨
任行簡式審判程序，並判決如下：
    主  文
張茗智施用第一級毒品，累犯，處有期徒刑捌月。
    事  實
一、張茗智前於民國八十九年間因施用毒品案件，經送觀察、勒
    戒及施以強制戒治，嗣於八十九年七月二十七日停止強制戒
    治，所餘期間付保護管束，惟其於保護管束期間又施用毒品
    ，經撤銷保護管束，並施以強制戒治，迨於九十年八月二十
    九日執行完畢出所，經臺灣板橋地方法院檢察署檢察官於九
    十年九月十四日以九十年度戒毒偵字第五九八號不起訴處分
    確定。復於九十一年間因施用毒品案件，除施以強制戒治，
    而於九十三年一月九日因法律修正釋放外，起訴部分由本院
    以九十二年度易字第三五二號判處有期徒刑二月確定，於九
    十三年一月九日易科罰金執行完畢。又因施用毒品案件，經
    臺灣高等法院以九十四年度上訴字第一二四八號刑事判決處
    有期徒刑八月、四月，應執行有期徒刑十月確定；另因施用
    毒品案件，經本院以九十五年訴字第八九０號判決有期徒刑
    一年二月確定，以上案件接續執行，於九十六年六月二十七
    日縮短刑期假釋出監並付保護管束，嗣九十六年十二月十九
    日假釋縮刑期滿執行完畢（於本件構成累犯）。復因施用毒
    品案件，經本院以九十七年度訴字第二七七號判處有期徒刑
    八月、五月，應執行有期徒刑一年確定。另因販賣毒品案件
    ，經臺灣高等法院以九十八年度上更（一）字第四二二號判
    決處有期徒刑十五年十月確定。再因施用毒品案件，經臺灣
    板橋地方法院以九十九年度訴緝字第一九０號判決處有期徒
    刑十月確定。
二、其明知海洛因業經毒品危害防制條例第二條第二項第一款列
    為第一級毒品管理，不得非法持有及施用，竟基於施用第一
    級毒品海洛因之犯意，於九十九年八月七日下午某時許，在
    臺北縣三重市（現改制為新北市三重區○○○○路上「信義
    公園」公共廁所內，將海洛因以開水稀釋後利用針筒注射之
    方式，施用第一級毒品海洛因一次。嗣於九十九年八月九日
    下午五時三十分許，因另案通緝，在臺北縣三重市○○○路
    「信義公園」內為警緝獲歸案，經採得張茗智之尿液送驗，
    結果呈海洛因代謝物嗎啡陽性反應，而查悉上情。
三、案經臺北縣政府警察局三重分局報請臺灣板橋地方法院檢察
    署檢察官偵查起訴，張茗智於本院準備期日中就被訴事實為
    有罪陳述，經合議庭裁定由受命法官獨任行簡式審判程序。
    理  由
一、按除被告所犯為死刑、無期徒刑、最輕本刑為三年以上有期
    徒刑之罪或高等法院管轄第一審案件者外，於第一次審判期
    日前之準備程序進行中，被告先就被訴事實為有罪之陳述時
    ，審判長得告知被告簡式審判程序之旨，並聽取當事人、代
    理人、辯護人及輔佐人之意見後，裁定進行簡式審判程序，
    刑事訴訟法第二百七十三條之一第一項定有明文。經核本件
    被告所犯係死刑、無期徒刑、最輕本刑為三年以上有期徒刑
    以外之罪，其於準備程序中就被訴事實為有罪之陳述，經法
    官告知簡式審判程序之旨，並聽取公訴人及被告之意見後，
    本院合議庭認宜進行簡式審判程序，爰依上揭規定合議裁定
    由受命法官獨任進行簡式審判程序，合先敘明。
二、訊據被告張茗智對於上揭時地，施用第一級毒品海洛因之犯
    罪事實，於本院審理中坦承不諱；而被告之尿液經送鑑定，
    亦呈海洛因代謝物嗎啡陽性反應，有臺灣檢驗科技股份有限
    公司九十九年八月二十七日（檢體編號Ｃ0000000號
    ）濫用藥物檢驗報告書及尿液代號對照表各一紙在卷可稽（
    見偵卷第六、七頁）。是被告於上開時地有施用毒品海洛因
    之自白核與事實相符，堪予認定。
三、按九十二年七月九日新修正並於九十三年一月九日施行之毒
    品危害防制條例刪除「二犯」及「三犯」之規定，一改修法
    前繁雜之處遇程序，僅將施用毒品者簡化區分為「初犯」「
    再犯」，並認施用毒品者係屬病患性犯人，以觀察、勒戒戒
    除其身癮，並以強制戒治去除其心癮。經觀察、勒戒或強制
    戒治執行完畢釋放後，若係五年後再犯該條例第十條施用毒
    品罪者，與同條例第二十條第一項、第二項關於「初犯」之
    處理方式相同，檢察官應先聲請法院裁定令被告入勒戒處所
    觀察、勒戒，並視有無繼續施用毒品傾向，決定應予釋放、
    為不起訴之處分，或應聲請法院裁定令入勒戒處所強制戒治
    ；若係五年內「再犯」同條例第十條施用毒品罪者，依同條
    例第二十三條第二項規定，檢察官則應依法追訴。觀諸該條
    例第二十條第三項之修正理由：「觀察、勒戒或強制戒治五
    年後再犯者，顯見前所實施之觀察、勒戒或強制戒治已足以
    遮斷其施用毒品之癮，為期自新及協助其戒除毒癮，對此五
    年後再犯者，爰明定仍適用初犯之規定，先經觀察、勒戒、
    強制戒治之程序。」及同條例第二十三條第二項之修正理由
    ：「為配合簡化施用毒品犯之刑事處遇程序，並鑑於經觀察
    、勒戒或強制戒治執行完畢釋放後五年內再犯者，其再犯率
    甚高，原據以實施之觀察、勒戒及強制戒治既已無法收其實
    效，自應施以刑事處遇。」顯然如施用毒品者係前經觀察、
    勒戒或強制戒治等治療程序執行完畢五年後，始再施用毒品
    之「初犯」，因前所執行之觀察、勒戒或強制戒治已足收戒
    除毒癮之效，自應重新執行觀察、勒戒或強制戒治等治療程
    序，並於治療程序執行完畢後，由檢察官為不起訴處分，毋
    庸對之追訴處罰；反之，在「再犯」之情形，因其先前所為
    治療程序顯未能收戒斷毒癮之效，且考量施用毒品者之再犯
    率偏高，乃簡化其刑事處遇程序，而逕予追訴處罰，不再施
    以治療程序。參酌上開立法理由，修正毒品危害防制條例就
    施用毒品者，祇於「初犯」及「五年後再犯」二種情形，有
    其追訴條件之限制，即須於初犯經觀察、勒戒或強制戒治釋
    放後，「五年內均無施用毒品之行為」，始能認其前所實施
    之觀察、勒戒或強制戒治已足遮斷毒癮，而得於五年後再犯
    時，再予適用初犯之規定，重行觀察、勒戒等程序。倘五年
    內已經再犯，被依法追訴處罰，縱其第三次（或第三次以上
    ）施用毒品之時間在初犯釋放五年以後，即與「五年後再犯
    」之情形有別，且因已於「五年內再犯」，顯見其再犯率甚
    高，原實施觀察、勒戒或強制戒治，已無法收其實效，而無
    五年戒斷期之存在，自無再經觀察、勒戒及強制戒治之必要
    ，應由檢察官逕行起訴，始符新法修正之本旨。經查，本案
    被告於八十九年間因施用毒品案件，經觀察、勒戒、強制戒
    治後，經檢察官為不起訴處分，又於九十年間起至九十九年
    止，多次施用毒品案件為法院論罪科刑，足認被告經上開觀
    察勒戒、強制戒治及刑之執行後，未足以遮斷其施用毒品之
    癮，自與前揭條例第二十條第三項之規定僅得適用於「再犯
    」之情形不合（此有最高法院九十五年度台非字第五九號判
    決可參），故本件公訴人逕向本院提起追訴，於法要無不合
    ，附此陳明。綜上，本案事證明確，被告犯行堪以認定，應
    依法論科。
四、核被告所為，係犯毒品危害防制條例第十條第一項之施用第
    一級毒品海洛因罪。其施用第一級毒品海洛因前持有海洛因
    之低度行為，應為施用之高度行為所吸收，不另論罪。又被
    告有事實欄所述之前科，於九十七年十二月二十日縮短刑期
    執行完畢，有臺灣高等法院被告全國刑案紀錄表可憑，其於
    刑之執行完畢後五年內，故意再犯本件有期徒刑以上之刑之
    案件，為累犯，應依刑法第四十七條第一項之規定加重其刑
    。爰審酌被告犯罪之動機、目的、手段，有多次施用毒品之
    紀錄，歷經觀察勒戒、強制戒治、科刑之執行，仍無法戒絕
    惡習，顯見其自制力薄弱，犯罪所生之危害，犯罪後坦承犯
    行，態度尚稱良好等一切情狀，量處如主文所示之刑，以資
    儆懲。
據上論斷，應依刑事訴訟法第二百七十三條之一第一項、第二百
九十九條第一項前段，毒品危害防制條例第十條第一項，刑法第
十一條前段、第四十七條第一項，判決如主文。
本案經檢察官李超偉到庭執行職務。
中    華    民    國    99    年    12    月    31    日
                        刑事第一庭  法  官  鄭水銓
以上正本證明與原本無異。
如不服本判決應於收受判決後十日內向本院提出上訴書狀，並應
敘述具體理由。其未敘述上訴理由者，應於上訴期間屆滿後二十
日內向本院補提理由書（均須按他造當事人之人數附繕本）「切
勿逕送上級法院」。
                                    書記官  洪紹甄
中    華    民    國    99    年    12    月    31    日
附錄本案論罪科刑法條全文：
毒品危害防制條例第十條：
施用第一級毒品者，處六月以上五年以下有期徒刑。
施用第二級毒品者，處三年以下有期徒刑。

司法院資訊處製作；財團法人民間司法改革基金會備份。
